最高法院民事判決　　　　　　　　　　　　　　　　八十七年度台上字第五五八號
　　上　訴　人　江玉婷
　　被 上訴 人　賴信君
右當事人間請求離婚事件，上訴人對於中華民國八十六年八月一日台灣高等法院第二
審判決（八十六年度家上字第七七號），提起上訴，本院判決如左：
    主  文
原判決廢棄，發回台灣高等法院。
    理  由
本件上訴人主張：伊於民國七十七年十一月十四日與被上訴人結婚，婚後被上訴人不
務正業，常無端毆打伊，並予凌虐，伊受有不堪同居之虐待，乃於七十八年十月二十
日與被上訴人分居迄今，堪認有難以維持婚姻之重大事由。又被上訴人與人通姦，並
於八十六年四月六日再度毆打伊，對伊有精神上及身體上之虐待，伊自得依民法第一
千零五十二條第一項第二款、第三款及第二項規定請求離婚等情，求為命准伊與被上
訴人離婚之判決。
被上訴人則以：上訴人自七十八年間即無故離家出走，伊屢次央求其返家團聚，均遭
拒絕，伊並未虐待及毆打上訴人等語，資為抗辯。
原審以：兩造於七十七年十一月十四日結婚，惟自七十八年十月二十日起分居迄今之
事實，為兩造所不爭，並有戶籍謄本可憑，自堪信為真實。按民法第一千零五十二條
第一項第三款所謂夫妻之一方受他方不堪同居之虐待得請求離婚者，係指夫妻之一方
對於他方予以身體上或精神上不可忍受之痛苦，致不堪繼續同居者而言，若雙方已長
期無同居之事實，自不能以不堪同居之虐待為由，請求離婚。查上訴人另案以其婚後
受有不堪同居之虐待，及兩造自七十八年十月二十日起即行分居之事由，請求離婚，
已受敗訴判決確定，有台灣新竹地方法院八十二年度婚字第一七號、台灣高等法院八
十二年度家上字第七四號、最高法院八十二年度台上字第二五一八號判決可稽，故發
生於前開事件事實審言詞辯論終結前（即八十二年七月六日）之事由，為該確定判決
效力所及，上訴人不得更行主張。而兩造自八十二年七月六日以後，仍處於分居狀態
，上訴人所提出被上訴人言詞不雅之錄音帶及上訴人八十六年四月六日之驗傷診斷書
，係兩造分居期間發生之事由，不得作為其受有不堪同居虐待之依據。次查上訴人僅
以被上訴人在上開錄音帶自承有新歡為由，主張被上訴人與人通姦，並未能另行舉證
證明被上訴人確有與人通姦之事實，其依民法第一千零五十二條第一項第二款規定請
求離婚，難謂有理由。末查民法第一千零五十二條第二項前段固規定有同條第一項以
外之重大事由，難以維持婚姻者，夫妻之一方得請求離婚，但其事由應由夫妻之一方
負責者，僅他方得請求離婚，同條項但書亦定有明文。上訴人自承自七十八年十月二
十日起離家出走迄今，則兩造長期分居乃係可歸責於上訴人之事由所致，上訴人依民
法第一千零五十二條第二項規定請求離婚，亦屬不應准許，爰維持第一審所為上訴人
敗訴之判決。
第按夫妻之一方，予他方以身體上或精神上不可忍受之痛苦，致不堪繼續同居者，受
虐待之一方，即得依民法第一千零五十二條第一項第三款規定請求離婚，並不以受虐
待時，夫妻有同居之事實為必要。原審並未查明上訴人所提出用以證明其受有不堪同
居虐待之證據，即被上訴人言詞不雅之錄音帶及上訴人八十六年四月六日之驗傷診斷
書，是否足以證明上訴人確受被上訴人不堪同居之虐待，率以上訴人所主張之上開事
由，均係發生於兩造分居期間，上訴人不得以此作為其受有不堪同居虐待之依據，進
而為不利於上訴人之判斷，非無可議。上訴論旨，指摘原判決不當，求予廢棄，非無
理由。
據上論結，本件上訴為有理由，依民事訴訟法第四百七十七條第一項、第四百七十八
條第一項，判決如主文。
中      華      民      國    八十七    年      三      月     十九     日
                              最高法院民事第四庭
                                  審判長法官  林  奇  福
                                        法官  許  朝  雄
                                        法官  陳  國  禎
                                        法官  李  彥  文
                                        法官  陳  重  瑜
      右正本證明與原本無異
                                              書  記  官
中      華      民      國    八十七    年      三      月    三十一    日
